【裁判字號】    97,訴,130
【裁判日期】    980602
【裁判案由】    清償債務
【裁判全文】
臺灣士林地方法院民事判決               97年度訴字第130號
原      告  乙○○
被      告  甲○○
            丙○○
上列當事人間清償債務事件，本院於民國98年5 月19日言詞辯論
終結，判決如下：
    主  文
原告之訴駁回。
訴訟費用由原告負擔。
    事實 及理由
一、本件原告於民國96年11月25日聲請本院核發支付命令，以其
    執有被告所簽發之當票及本票為由，請求被告給付新臺幣（
    以下同）30萬元及利息、補償車費。嗣於96年12月10日更正
    其聲請核發支付命令之請求，聲請命被告給付其以當舖借款
    30萬元轉車價之40萬元及其利息、88萬元及其利息、648,00
    0 元及其利息。本院於96年12月14日依其更正後之請求，核
    發支付命令，被告2 人於法定期間聲明異議，原告核發支付
    命令之聲請視為起訴。嗣原告又減縮其聲明為：(一)被告應給
    付原告40萬元，及自96年12月1 日起至清償日止按年息百分
    之20計算之利息。(二)被告應給付原告88萬元，及自96年12月
    1 日起至清償日止按年息百分之20計算之利息。(三)被告應給
    付原告64萬元，及自96年12月1 日起至清償日止按年息百分
    之20計算之利息。被告就原告前揭變更及減縮並無異議，是
    原告為前揭訴之變更減縮，尚非法所不許。又被告丙○○未
    於最後言詞辯論期日到場，核無民事訴訟法第386 條各款所
    列情形，爰依原告之聲請，由其一造辯論而為判決，先予敘
    明。
二、原告主張：伊於78年10月18日、80年8 月26日、81年8 月26
    日共3 次將所有福特天王星1800c.c.之車輛1 輛（下稱系爭
    車輛）借予被告典當週轉，分別典當借得30萬元、18萬元及
    15萬元。嗣被告未能將系爭車輛贖回，致於82年2 月25日流
    當，以流當車之價格計算，被告應賠償原告40萬元。而伊一
    直為被告支付當舖利息，故依前開車價40萬元，按年利率百
    分之20計算利息，自85年9 月18日起至96年12月18日止，共
    11年又3 個月，其中3 個月伊不請求利息，故被告應賠償伊
    11年共88萬元之利息。又伊自78年11月17日起將系爭車輛借
    予被告，直至96年12月1 日止，伊每月必須支出交通費，而
    受有交通費之損失，被告丙○○原答應補償交通費每月1 萬
    ，現伊僅請求每月3 千元，共歷18年為64萬8 千元，其中8
    千元伊不請求，故被告應賠償伊64萬元及自96年12月1 日起
    至清償日止，按年息百分之20計算之利息等語，並聲明：(一)
    被告應給付原告40萬元，及自96年12月1 日起至清償日止按
    年息百分之20計算之利息。(二)被告應給付原告88萬元，及自
    96年12月1 日起至清償日止按年息百分之20計算之利息。(三)
    被告應給付原告64萬元，及自96年12月1 日起至清償日止按
    年息百分之20計算之利息。
三、被告丙○○以：伊僅向原告借款30萬元，並無借車，是原告
    自行將車典當借錢。而借錢之部份已結算、和解，原告就此
    曾經對伊提起訴訟而敗訴。被告林玲姬則以：被告丙○○於
    78年向原告借車伊知道，但嗣後再借車伊並不知情等語置辯
    ，故均聲明請求駁回原告之訴並命原告負擔訴訟費用。
四、本院之判斷：
  (一)原告曾列丙○○為被告提起以下訴訟，經法院判決原告敗訴
    確定，原告再以相同之基礎事實，就原因事實稍作變更，並
    易其請求金額及計息期間，再對被告丙○○起訴請求，並不
    足採：
    (1)原告曾以：被告丙○○於78年10月18日、80年8 月26日、
      81年8 月26日向原告借車典當週轉3 次、第1 次當得30萬
      元、第2 次當得18萬元，第3 次當得15萬元，共計63萬元
      。被告從未在滿期至當舖付過利息或將車領回。兩造雖曾
      於84年12月12日結算和解，但被告從未依約付款，於80年
      2 月28日因未還款答應原告賠償20萬元，亦未信守承諾，
      原告無法受償，又長期無車可用，僅得請求損害賠償，原
      告因無力支付利息，致上述車輛於82年2 月25日流當，無
      法取贖，而由當舖業者取得所有權，被告於85年5 月起至
      90年2 月止1730日之期間，每日應賠償原告交通補助費5
      百元，共計865,000 元」為由，援引民法第229 條、第23
      1 條、第248 條及第249 條規定，訴請被告丙○○給付原
      告自85年5 月至90年2 月之交通補償費合計865,000 元，
      經臺灣新竹地方法院以90年度訴字第88號受理後，於90年
      2 月27日認系爭車輛流當與被告丙○○無關，故以原告之
      訴為無理由而判決駁回其訴。嗣經原告不服提起上訴，經
      臺灣高等法院以90年度上易字第267 號受理後，於90年7
      月17日認上訴無理由駁回原告之上訴而確定，此經本院依
      職權調取臺灣新竹地方法院90年度訴字第88號全卷核閱屬
      實。
    (2)原告另曾以：「被告丙○○於78年10月18日以其所開設之
      補習班急需短期週轉為由，向原告商借系爭車輛，至當舖
      典得當款30萬元，言明當舖利息由被告負擔，被告並應於
      1 個月內贖車歸還原告，惟因被告未依約於期限內贖車歸
      還原告，是以原告在經被告同意之情形下，由原告向友人
      以高利借款將車贖回，被告自應將該款車或車價金返還原
      告」為由，訴請被告丙○○應歸還車輛或同等價金30萬元
      給付原告，並以「原告於78年10月18日被告丙○○借車典
      當時，僅同意被告丙○○借車典當1 個月，之後原告並未
      同意續當，在無奈情況下，才同意以高利借貸方式領回典
      當之系爭汽車，然被告並未事先付息或還款，此情形等同
      原告無代步工具可以使用，而後被告仍不還款付息，導致
      原告只得將車再次典當以得款償還上述高利借款之利息，
      是以被告不還款付息等同原告無代步工具，且利上加利繳
      付利息」為由，訴請被告丙○○自78年12月19日起至清償
      日止按月給付原告1 萬元，亦以「80年8 月26日、81年8
      月26日2 次借車典當時，被告允諾每月補貼原告車費1 萬
      元，嗣被告避不見面，以致並未付息將車贖回，而利息只
      得由原告支付；另原告因無車代步，只得照算前開貼補之
      車費」為由，訴請被告丙○○自80年10月26日起至清償之
      日止按月給付原告1 萬元，經臺灣新竹地方法院93年度訴
      字第681 號受理後，認定「原告未能證明與被告丙○○間
      有補助交通費之約定，縱令有約定，亦因系爭車輛於第一
      次典當後1 個月即已贖回，原告並無無法使用系爭車輛之
      損失。第1 次典當之30萬元借款，已經原告與被告達成和
      解，嗣因被告丙○○未依和解條件履行，另行聲請臺灣新
      竹地方法院核發支付命令確定，原告已不得再為請求」，
      而於94年5 月18日以原告之訴為無理由判決駁回其訴。嗣
      經原告不服提起上訴，經臺灣高等法院認其上訴為無理由
      ，於94年8 月1 日以94年度重上字第322 號判決駁回其上
      訴。原告復不服提起上訴，由最高法院認其上訴不合法而
      於95年5 月11日以95年度台上字第954 號裁定駁回其上訴
      ，此經本院依職權調取臺灣新竹地方法院93年度訴字第68
      1 號全卷核屬屬實。
    (3)按確定判決之既判力，固以訴訟標的經表現於主文判斷之
      事項為限，判決理由並無既判力，但法院於判決理由中，
      就訴訟標的以外當事人主張之重要爭點，本於當事人辯論
      之結果，已為判斷時，其對此重要爭點所為之判斷，除有
      顯然違背法令之情形，或當事人已提出新訴訟資料，足以
      推翻原判決之情形外，應解為在同一當事人就該重要爭點
      所提起之訴訟中，法院及當事人就已經法院所斷之重要爭
      點法律關係，皆不得任作相反之判斷或主張，始符民事訴
      訟法第401 條之規定。
    (4)本件原告以與前揭訴訟相同基礎事實，變換部分原因事實
      ，並易其請求之數額及計息期間，再就前訴訟已經判斷之
      重要爭點法律關係，為相反之主張，並據以訴請被告丙○
      ○賠償其流當車價40萬元，及以車價按年百分20計算之利
      息及交通補助費，依照前開說明，已違訴訟法上之誠信原
      則，難認可採。
  (二)況依原告之主張，系爭車輛曾於78年10月18日、80年8 月26
    日、81年8 月26日共3 次用於典當週轉，則78年10月18日典
    當後必經贖回，否則何來第2 次、第3 次典當？而原告亦於
    臺灣新竹地方法院93年度訴字第681 號審理時自承：第1 次
    當車於第1 個月期滿即將系爭車輛贖回等語（見該卷94年1
    月18日言詞辯論筆錄），則系爭車輛於78年10月18日既係原
    告同意借予被告，且典當後已於1 個月後贖回，則原告以其
    無車代步使用，請求被告自78年11月17日起給付其因無法使
    用系爭車輛之交通補助費，即非有據。
  (三)且原告主張80年8 月26日典當系爭車輛時，被告因原告無車
    可資使用，承諾給付原告交通補助費云云，被告2 人均加以
    否認，原告就此未能舉證以實其說，其主張被告承諾給付交
    通費一節，即屬不能採信。則原告請求被告給付交通補助費
    ，亦無所據。
  (四)原告主張系爭車輛於81年8 月26日典當後，於82年2 月5日
    因無力支付利息而流當，而由當舖業者取得所有權等情，固
    為被告所不爭。惟被告均否認有於81年8 月26日第3 次向原
    告借車典當之事，被告林玲姬亦否認知悉被告丙○○於81年
    8 月26日向原告借錢，原告就此均未能舉證證明，應認被告
    林玲姬並未於81年8 月26日偕被告丙○○向原告借錢，且系
    爭車輛流當與被告2 人無關，原告亦不得請求被告賠償車價
    或給付交通補助費。更無從以車價為計算基礎，請求被告按
    年息百分之20計付利息。
  (五)又原告主張其一直為被告支付當舖利息云云，亦經被告否認
    ，原告就此未舉證以實其說，無從認定原告確有為被告支付
    當舖利息之情事。況且原告所有之系爭車輛於78年10月18日
    、80年8 月26日用於典當週轉，嗣均經贖回，否則原告無從
    於81年8 月26日又再以系爭車輛典當借款。而81年8 月26日
    系爭車輛用於典當借款，難認與被告有關，已詳如前述。據
    此原告自85年9 月18日起至96年12月18日止，應無為被告支
    付當舖利息之可能，是原告以車價40萬元為計算基礎，請求
    被告給付自85年9 月18日起至96年12月18日止，以週年利率
    百分之20計算11年之利息88萬元，自難認有據。
  (六)原告雖另提出其與被告間對話之錄音譯文及錄音帶，證明兩
    造間確有前開第3 次借車典當借款之事實云云；惟觀諸原告
    所提出之錄音譯文，未見被告承認有第3 次之借車典當借款
    及承諾給付交通補助費之事，從而亦無從依該錄音譯文，證
    明被告有向原告為第3 次借車典當借款及承諾給付交通補助
    費，原告此部分主張，亦不足採。
五、綜上所述，原告起訴請求被告賠償系爭車輛之車價40萬元，
    按車價計算之利息88萬元、交通補助費64萬元，及前開金額
    均自96年12月1 日起至清償止，按年息百分之20計算之利息
    ，並無理由，應予駁回。
六、本件事證已臻明確，兩造其餘攻擊、防禦方法，核與結論之
    判斷不生影響，爰不一一論述，併此敘明。
七、訴訟費用負擔之依據：民事訴訟法第78條。
中    華    民    國    98    年    6     月    2     日
                  民事第一庭法  官  周群翔
以上正本係照原本作成。
如對本判決上訴須於判決送達後20日內向本院提出上訴狀。
中    華    民    國    98    年    6     月    2     日
                            書記官  阮弘毅


司法院資訊處製作；財團法人民間司法改革基金會備份。
